【裁判字號】    92,台上,4129
【裁判日期】    920731
【裁判案由】    強盜
【裁判全文】
最高法院刑事判決                              九十二年度台上字第四一二九號
    上  訴  人  甲○○
                        號
右上訴人因強盜案件，不服台灣高等法院台中分院中華民國九十二年五月二十日第二
審更審判決（九十二年度重上更(四)字第七八號，起訴案號：台灣台中地方法院檢察署
八十五年度偵字第三八三九號），提起上訴，本院判決如左：
    主  文
上訴駁回。
    理  由
按刑事訴訟法第三百七十七條規定：上訴於第三審法院，非以判決違背法令為理由，
不得為之。是提起第三審上訴，應以原判決違背法令為理由，係屬法定要件。且必須
依據卷內資料為具體之指摘，並足據以辨認原判決已具備違背法令之形式，始屬相當
。本件原判決認定上訴人甲○○與林光倫（業經判刑確定）二人，於民國八十四年九
月二十四日晚上十時二十分許，由林光倫騎乘黑色豪邁機車附載上訴人，途經台中市
西屯區龍潭里龍洋巷，見廖秀選（下稱廖女）獨自騎乘機車途經該處，竟共同基於意
圖為自己不法所有之犯意聯絡，由林光倫故意駕駛機車自後擦撞廖女之機車使其倒地
。二人隨即下車，先由上訴人持黑色不明槍枝一把（不能證明係屬管制之槍械）抵住
廖女左太陽穴，再由上訴人與林光倫二人掐住廖女之脖子，致使廖女不能抗拒，由林
光倫下手強取廖女戴於頸上之金項鍊一條（重約一點二兩）。二人得手後即共乘上開
黑色豪邁機車逃逸，嗣於同年十月二日為警查獲等情。因而撤銷第一審關於上訴人部
分之判決，改判論處上訴人共同意圖為自己不法所有，以強暴至使不能抗拒而取他人
之物罪刑。已敘明右揭事實，業據廖女於警詢、第一審、發回前原審及原審調查中迭
次指證綦詳。而廖女與上訴人及林光倫二人並無任何怨隙，若無其事，衡情應無一再
堅指其二人強盜其財物之理。且依廖女所述，上訴人當時係持不明槍枝一把抵住其左
太陽穴，足見二人距離甚近，縱係黑夜，亦非不能看清歹徒面貌，是其指稱能清楚記
憶上訴人之容貌，核與情理無違，自堪採信。又共同被告林光倫經發回前原審（八十
七年度上更(一)字第一二八號）判處罪刑後，雖提起上訴，然旋又具狀表示其甘服上開
判決，而撤回上訴在案，有其撤回上訴狀附卷可稽，益見廖女指訴遭林光倫及上訴人
強盜財物一節，應非出於虛構。參以上訴人夥同林光倫自八十四年八月間起，至同年
九月二十一日止，騎乘竊得之機車搶奪他人財物十餘次之犯行，業經台灣台中地方法
院以八十四年度訴字第二五五０號判處罪刑確定在案，此經原審調閱該案卷宗查明無
訛，並有該案件刑事判決正本一件附卷可稽。本案犯罪情節與上訴人夥同林光倫所犯
上開搶奪案件之時間、態樣及手法均甚為相似，益證廖女所為之指證，應屬可信。雖
廖女對於其被強盜金項鍊之重量，或稱「一點二兩」，或稱「一點五兩」，略有輕微
出入，然其對於被盜取金項鍊一條之基本事實，所述前後一致。況其經發回前原審詳
加詰問後，其已明確指稱應以「一點二兩」為正確，自難執此謂廖女所述有何重大瑕
疵。又廖女於第一審初訊時雖陳稱：係後座胖的（即林光倫）拿手槍指著伊云云。然
經同審再度傳訊廖女後，其已明確指稱係林光倫騎機車並拉走伊之金項鍊，上訴人拿
槍指著伊之左邊太陽穴等語，其後於發回前原審亦一再堅指上情不移。足見第一審八
十五年五月一日審判筆錄中關於廖女陳述內容括弧內「即林光倫」之記載，應係將上
訴人之姓名誤植為林光倫所致，尚不得執此謂廖女所述不實。再發回前原審向台灣省
交通處公路局台中區監理所函調該所八十八年四月二日（八八）中監一字第八八五八
二號函檢送列管機車車牌最後一個英文字母為「Ａ」，阿拉伯數字為「９１７」之車
籍資料中，經核對結果，雖無該等機車之失竊報案紀錄，但此尚不足資為上訴人有利
之認定。至林光倫於發回前原審翻稱：伊未為本件強盜犯行云云；以及上訴人之父張
文榮證稱：案發當晚，上訴人在家看電視、睡覺，並未外出等語，要係迴護上訴人之
詞，均難憑採。至承辦警員張進典、黎文欽等人，因時隔數年之久，對於本案查緝過
程未能為詳細之記憶，尚與情理無違，自不能因此而為上訴人有利之認定。又原審向
台中市警察局及其所屬第四分局函查結果，雖查無廖女之報案紀錄，然此與上訴人犯
罪事實之認定尚無重要關聯，自不能以此作為其有利之認定；為其所憑之證據及認定
之理由。並以上訴人所辯：案發當日，伊在家中，並未外出。廖女原稱記不清楚歹徒
面貌，嗣又指認伊與林光倫均為劫取伊項鍊之人，所述前後不一；且案發當時為夜間
，視線不佳，廖女如何能認清歹徒面貌云云，如何係卸責之詞，而均不足以採信，亦
於理由內一一詳加論敘及指駁。原判決並以尚不能證明上訴人另有公訴意旨所指與林
光倫於八十四年八月十一日上午四時二十分許，在台中市○○區○○路二一六巷口劫
取被害人鄢忠珍（現已改名鄢愛潔，下稱鄢女）所有皮包內之現款七百元及金融卡一
張等財物，並強押鄢女至不詳銀行提款機提領現款五千元等犯行，而就此部分敘明不
另為無罪諭知之理由。核其所為之論斷，俱與卷內資料相符，從形式上觀察，原判決
並無違反證據法則或不憑證據認定犯罪事實等違背法令之情形。上訴意旨略以：廖女
之指述有嚴重瑕疵，且與事實不符，原審未予查明，遽採為證據，已有不當。且伊係
於八十四年十月二日被警方逮捕，距本件案發時已隔九日之久，原判決未敘明警方逮
捕伊之線索為何，亦有違誤云云。惟查證據之取捨及事實之認定，均為事實審法院之
職權，倘其採證認事並未違反證據法則，自不能任意指為違法。查原判決對於廖女之
指證，何以能採為本案之證據，已詳敘其理由。雖廖女對於被害過程及被劫金項鍊之
重量等細節，所述略有出入，然原判決已詳予剖析其原因，並說明其取捨之理由綦詳
。則原判決採廖女之陳述作為證據，於法並無不合。又本件雖查無廖女之報案紀錄，
然廖女於審理時既已到庭明確指認上訴人為強劫其財物之人，則其報案紀錄之有無，
尚不影響於原判決認定事實之結果。至警方逮捕上訴人之線索為何，非屬有罪判決書
所絕對必要記載或說明之事項；上訴意旨並未具體指出原判決對此未予說明，究竟有
如何違背法令之情形，則其以此指摘原判決不當，亦非適法之第三審上訴理由。綜上
，本件上訴意旨並非依據卷內資料具體指摘原判決有何違背法令之情形，徒就原審採
證認事職權之適法行使，以及原判決已明確認定，詳細說明之事項，任意指為違法，
自不足據以辨認原判決已具備違背法令之形式，揆諸前揭說明，其上訴為違背法律上
之程式，應予駁回。
據上論結，應依刑事訴訟法第三百九十五條前段，判決如主文。
中      華      民      國    九十二    年      七      月    三十一    日
                              最高法院刑事第六庭
                                  審判長法官  吳  雄  銘
                                        法官  池  啟  明
                                        法官  石  木  欽
                                        法官  郭  毓  洲
                                        法官  林  茂  雄
      右正本證明與原本無異
                                              書  記  官
中      華      民      國    九十二    年      八      月      四      日
                                                                       ：


司法院資訊處製作；財團法人民間司法改革基金會備份。
